【裁判字號】    99,消債抗,120
【裁判日期】    990630
【裁判案由】    聲請更生程序
【裁判全文】
臺灣高雄地方法院民事裁定           99年度消債抗字第120號
抗  告  人  甲○○
代  理  人  薛政宏律師
上列當事人因消費者債務清理事件聲請更生，不服本院民國99年
4 月26日所為99年度消債更字第84號第一審裁定，提起抗告，本
院管轄之第二審合議庭裁定如下：
    主  文
原裁定廢棄。
抗告人甲○○自民國九十九年六月三十日下午四時起開始更生程
序。
命司法事務官進行本件更生程序。
    理  由
一、本件抗告意旨略以：原審裁定認不計利息，抗告人可於13年
    間清償完畢。惟銀行對於信用卡之利率將近20% ，另外尚有
    違約金之約定，利滾利之下，債務越來越多，遑論有零利率
    這等好事。是抗告人每月剩餘新台幣（下同）11,494元，若
    加計利息、違約金，清償完畢遙遙無期，甚至於勞基法規定
    強制退休年齡時，仍舊積欠鉅額債務。原審僅以零利率為據
    ，用以計算聲請人是否有「不能清償或有不能清償之虞」之
    標準，顯與社會常情有悖。又抗告人之保證債務部份，絕非
    主債務人即會一肩扛起償還責任，否則抗告人即可以有主債
    務人存在，主張不需負保證責任。為此，依法提起本件抗告
    ，請求廢棄原裁定，並准予裁定開始更生程序等語。
二、按債務人不能清償債務或有不能清償之虞者，得依本條例所
    定更生或清算程序，清理其債務；而法院開始更生程序之裁
    定，應載明其年、月、日、時，並即時發生效力。次按法院
    裁定開始更生或清算程序後，得命司法事務官進行更生或清
    算程序，必要時得選任律師、會計師或其他適當之自然人或
    法人一人為監督人或管理人。消費者債務清理條例第3 條、
    第45條第1 項、第16條第1 項分別定有明文。再按，債務人
    對於金融機構因消費借貸、自用住宅借款、信用卡或現金卡
    契約而負債務，在聲請更生或清算前，應提出債權人清冊，
    以書面向最大債權金融機構請求協商債務清償方案並表明共
    同協商之意旨。而債務人與金融機構協商成立者，不得聲請
    更生或清算。但因不可歸責於己之事由，致履行顯有重大困
    難者，不在此限。本條例施行前，債務人依金融主管機關協
    調成立之中華民國銀行公會會員辦理消費金融案件無擔保債
    務協商機制與金融機構成立之協商，準用前項之規定。消費
    者債務清理條例第151 條第1 項、第5 項、第6 項分別定有
    明文。
三、經查：
（一）本件依抗告人於原審及本院調查期間所提出之薪資資料所
      示，抗告人民國98年1 月自98年9 月總收入為273,709 元
      ，平均月收入約30,412元，有抗告人薪資單在卷可憑。抗
      告人每月收入扣除個人生活必要費用9,829 元，及扶養2
      名未成年子女5,813 元、扶養其母親3,276 元，尚餘有11
      ,494元（計算式：30,412－9,829 －5,813 －3,276=11,4
      94）。然觀抗告人於原審所提出之財團法人金融聯合徵信
      中心當事人綜合信用報告－債務清理條例前置協商專用債
      權人清冊所示，抗告人所積欠之款項，至少已達1,740,66
      9 元，其中現金卡及信用卡部分之積欠金額為611,851 元
      ，倘以其一般利率行情20％計算，每月應繳之利息為10,1
      98元、（計算式：611,851 ×20％÷12＝10,198，元以下
      四捨五入）。準此，抗告人每月剩餘金額扣除上開債務每
      月應繳之利息後，僅餘1,2 96元可供清償本金。原審未就
      此部分抗告人每月應繳之利息加以審酌抗告人每月之負擔
      ，自有未妥之處；況抗告人上開負債總金額，約為抗告人
      每月可供還款本金之1343倍，即須111 餘年之時間可得清
      償完畢，客觀上應認已無法清償前開債務。
（二）本件復查無抗告人即債務人有消費者債務清理條例第6 條
      第3 項、第8 條或第46條各款所定駁回更生聲請之事由存
      在，則抗告人聲請更生，應屬有據。原審既未慮及抗告人
      所負債務每月所可能衍生之利息，以及以其現所得是否有
      清償龐大債務本金之可能，而逕予認定抗告人非無清償債
      務之可能，駁回抗告人更生之聲請，容有未洽。原審所為
      之裁定既有未洽之處，自應由本院廢棄原裁定，另為適法
      之裁定，爰依前揭規定，裁定如主文第1 、2 項所示，並
      命司法事務官進行本件更生程序。
四、據上論結，本件抗告為有理由，依清費者債務清理條例第11
    條第2 項、第15條、第16條、第45條，民事訴訟法第492 條
    ，裁定如主文。
中    華    民    國    99    年    6     月    30    日
                   民事鳳山分庭  審判長法  官 楊富強
                                       法  官 何悅芳
                                       法  官 林意芳
以上正本係照原本作成。
本裁定不得抗告。
本裁定於民國99年6 月30日下午4 時起開始更生，並即時發生效
力。
中    華    民    國    99    年    6     月    30    日
                                       書記官 劉國偉
附表：無擔保債權人清冊
┌──┬────────────┬────────┐
│編號│債權人                  │金額（新臺幣）  │
├──┼────────────┼────────┤
│一  │花旗銀行                │353,591元       │
├──┼────────────┼────────┤
│二  │國泰世華銀行            │167,588元       │
├──┼────────────┼────────┤
│三  │合作金庫商業銀行        │17,645元        │
├──┼────────────┼────────┤
│四  │玉山商業銀行            │113,530元       │
├──┼────────────┼────────┤
│五  │中國信託商業銀行        │167,202元       │
├──┼────────────┼────────┤
│六  │力興資產管理公司        │1,128,818元     │
├──┼────────────┼────────┤
│合               計           │1,948,374元     │
└───────────────┴────────┘

司法院資訊處製作；財團法人民間司法改革基金會備份。
